【裁判字號】    99,司家他,6
【裁判日期】    991019
【裁判案由】    依職權裁定確定訴訟費用額
【裁判全文】
臺灣桃園地方法院民事裁定             99年度司家他字第6號
原      告  甲○○
被      告  乙○○
上列當事人請求給付扶養費事件，本院依職權確定訴訟費用額，
裁定如下：
    主    文
原告甲○○應負擔之訴訟費用額確定為新臺幣貳萬陸仟陸佰玖拾
肆元。
    理    由
一、按經准予訴訟救助者，於終局判決確定或訴訟不經裁判而終
    結後，第一審受訴法院應依職權以裁定確定訴訟費用額，向
    應負擔訴訟費用之當事人徵收之；其因訴訟救助暫免而應由
    受救助人負擔之訴訟費用，並得向具保證書人為強制執行，
    民事訴訟法第114 條第1 項前段定有明文。次按當事人為和
    解者，其和解費用及訴訟費用各自負擔之，但別有約定者，
    不在此限，和解成立者，當事人得於成立之日起三個月內聲
    請退還其於該審級所繳裁判費三分之二，民事訴訟法第84條
    定有明文。
二、經查：
（一）原告甲○○對其子乙○○請求給付扶養費事件，經本院於
      民國98年9月30日以98年度家救字第62號裁定對原告甲○
      ○准予訴訟救助，暫免其應預納之裁判費及其他訴訟費用
      ，而原告甲○○所提給付扶養費之訴嗣經本院以98年度家
      訴字第159號判決駁回原告甲○○之訴，並諭知訴訟費用
      由原告甲○○負擔，惟原告甲○○對該判決不服提起上訴
      ，兩造並於臺灣高等法院以99年度家上易字第14號成立和
      解，並約定訴訟費用各自負擔，是本件訴訟業已終結，揆
      諸前揭民事訴訟法第114條第1項前段規定，自應由本院依
      職權以裁定確定並向原告甲○○徵收應負擔之訴訟費用。
（二）查，本件原告甲○○係起訴主張被告乙○○應給付原告新
      臺幣60萬元整，暨自起訴狀繕本送達翌日起至清償日止，
      按年利率百分之5計算之利息及被告應自民國98年9 月1日
      起，按月於每個月10日，給付原告新臺幣1 萬元整，至原
      告死亡之日為止。又前開事件訴訟標的可分為兩部分，關
      於原告主張請求被告給付新臺幣60萬元部分，應徵第一審
      裁判費6,500 元；另關於請求被告自民國98年9 月1 日起
      至原告死亡之日止，按月於每個月10日給付原告1 萬元部
      分，而原告起訴時年齡為81歲，依98年臺灣地區男性簡易
      生命表所示，平均餘命為8.77年（相當8 年8 個月），故
      本件第一審訴訟標的金額為〔（8 年×12月）＋8 月〕×
      10,000元＝1,040,000 元，應徵裁判費11,296元；是合計
      本件應徵收第一審裁判費17,796元（即6,500 元＋11,296
      元），並應由原告負擔。
（三）又原告不服原審判決上訴第二審，其上訴聲明主張被上訴
      人即被告應給付上訴人即原告新臺幣60萬元整，暨自起訴
      狀繕本送達翌日起至清償日止，按年利率百分之5 計算之
      利息及被上訴人即被告應自民國98年9 月1 日，按月於每
      個月10日，給付上訴人即原告新臺幣1 萬元整，至上訴人
      即原告死亡為止。又前開事件訴訟標的可分為兩部分，關
      於請求被上訴人即被告應給付上訴人即原告60萬元部分，
      應徵收第二審裁判費9,750 元；關於請求被上訴人即被告
      應自民國98年9 月1 日，按月於每月10日，給付上訴人即
      原告新臺幣1 萬元整部分，而原告起訴時年齡為81歲，依
      98 年 臺灣地區男性簡易生命表所示，平均餘命為8.77年
      （相當8 年8 個月），故本件第二審訴訟標的金額為〔（
      8 年×12月）＋8 月〕×10,000元＝1,040,000 元，應徵
      第二審裁判費16,944元，合計本件應徵收第二審裁判費為
      26,694元，此項訴訟費用因兩造成立和解，約定訴訟費用
      各自負擔，即第二審訴訟費用應由上訴人即原告負擔，且
      依民事訴訟法第420 條之1 第3項 規定，得聲請退還該審
      級所繳裁判費三分之二，是故原告仍須繳納第二審三分之
      一裁判費，即8,898 元。
（四）綜上，原告應負擔之裁判費為26,694元（即17,796元+8,
      898 元＝26,694元）。從而，本院爰依職權確定向原告徵
      收之訴訟費用如主文所示。
三、依首揭法條裁定如主文。
四、如不服本裁定，應於裁定送達後10日內，以書狀向司法事務
    官提出異議。
中    華    民    國    99    年    10    月    19    日
                    家事法庭司法事務官  黃珮娟
以上正本係照原本作成。

司法院資訊處製作；財團法人民間司法改革基金會備份。
